【裁判字號】    95,交聲,409
【裁判日期】    950530
【裁判案由】    交管條例聲異
【裁判全文】
臺灣板橋地方法院交通事件裁定         95年度交聲字第409號
原處分機關  交通部公路總局臺北區監理所蘆洲監理站
異  議  人
即受處分人  楊長嬴
上列受處分人因違反道路交通管理處罰條例事件，對於交通部公
路總局臺北區監理所蘆洲監理站中華民國95年3 月9 日所為之處
分（原處分案號：北監蘆字第裁46－C00000000 號），聲明異議
，本院裁定如下：
    主  文
異議駁回。
    理  由
一、按道路交通管理處罰條例所稱之汽車，包括機器腳踏車，道
    路交通管理處罰條例第3 條第8 款定有明文。次按汽車駕駛
    人，駕駛汽車有拆除消音器，或以其他方式造成噪音者，處
    新臺幣六千元以上二萬四千元以下罰鍰，並當場禁止其駕駛
    ；而汽車駕駛人，駕駛汽車違反道路交通管理處罰條例第43
    條規定者，除應依該條所規定之罰鍰處罰外，並記違規點數
    三點，道路交通管理處罰條例第43條第1 項第2 款、第63條
    第1 項第3 款亦分別定有明文。
二、本件異議人即受處分人楊長嬴於民國95年2 月10日晚上9 時
    20分許，騎乘其所有之車牌號碼CU3-096 號重型機車，在臺
    北縣五股鄉○○路○ 段19號前，因變更排氣管拔除消音器製
    造噪音，而為臺北縣政府警察局蘆洲分局五股分駐所警員甲
    ○○以受處分人騎乘機車有違反道路交通管理處罰條例第43
    條第1 項第2 款規定之事實製單舉發，嗣將舉發通知單送達
    於受處分人後，受處分人於舉發通知單上所載之應到案日期
    前向原處分機關提出申訴，經原處分機關函請舉發單位調查
    結果，仍認受處分人騎乘機車有前開違規行為，原處分機關
    乃於95年3 月9 日依道路交通管理處罰條例第43條第1 項第
    2 款、第63條第1 項第3 款（裁決書漏引第63條第1 項第3
    款，應予補正）、違反道路交通管理事件統一裁罰基準表之
    規定，裁處異議人罰鍰新臺幣六千元，並記違規點數三點。
三、訊據受處分人固坦承於上揭時間，有騎乘其所有之車牌號碼
    CU3-096 號重型機車途經前述地點，經警察攔停之事實，惟
    矢口否認有何違規行為，辯稱：伊是騎乘機車，警方為何會
    以「汽車」駕駛人對伊開罰，又伊所騎之機車雖有改裝排氣
    管，但是並沒有影響行車安全，況且音量部分當場也未經環
    保人員檢測，故不服警方舉發云云。然查，道路交通管理處
    罰條例第3 條第8 款規定：車輛係指在道路上以原動機行駛
    之汽車（包括機器腳踏車）或以人力、獸力行駛之車輛，是
    於該條例中除非特別明文機器腳踏車者外，凡規定汽車者，
    自包括機器腳踏車，甚為明確。再者，受處分人騎乘上述排
    氣管經改造之機車於前揭時地為警攔查之事實，業據證人即
    目睹受處分人騎乘機車違規行駛之警員甲○○於本院95年4
    月10日調查時，以具結擔保其供述之真實性，並在負擔偽證
    罪之處罰心理下證稱：伊於95年2 月10日當日執行巡邏勤務
    時，正由臺北縣五股鄉○○路○ 段19號中國石油加油站準備
    往下一個巡邏地點時，就聽到排氣管發出很吵的機車聲音，
    該聲音在一百公尺外也可以聽到，因為一般的機車排氣管發
    出的聲音比較低沉，受處分人的機車排氣管發出的聲音感覺
    上就像砲管發出的聲音，我聽到聲音時，機車離我約20至30
    公尺等語。按證人甲○○乃為原處分機關所認定受處分人騎
    乘機車有前開違規行為之原證人，其並到庭在本院法官面前
    以言詞供述本件訴訟上之待證事實–即受處分人騎乘機車有
    前開違規事實，本院由其上述證述已得有受處分人騎乘機車
    確有上開違規行為之心證，且於本件卷存證據資料內並無任
    何積極證據足以證明證人甲○○上開證詞係屬虛偽，亦無足
    以令人顯信甲○○之證述為不可採之品性證據或前科證據存
    在，本院自不得僅以證人係本件開單舉發之員警而全盤抹煞
    其在訴訟上所具有之原證人資格，而受處分人復無舉出或聲
    請本院調查任何對其有利之證據，以使本院對證人所供述受
    處分人所有之機車違規之事實產生任何合理之懷疑。況且，
    依卷附之受處分人所有車牌號碼CU3-096 號重型機車之照片
    二幀觀察，該機車之排氣管確非原廠配備規格，而有變更裝
    置之情形，核與受處分人及證人所述情形相符，甚至就此換
    裝排氣管、消音器部分，證人甲○○於審理時更證稱：攔停
    當場伊有向受處分人說拔除消音器是要開罰的，受處分人有
    請伊不要裁罰，其會將消音器裝回去，但伊仍依法而為本件
    舉發等語，是受處分人確有更動排氣管、消音器之舉，已可
    認定。至於本件係依道路交通管理處罰條例而為裁罰，對汽
    車（包括機器腳踏車）是否有排氣管、消音器不全或損壞者
    ，應由員警在違規現場予以認定處理，其理至明，若因之而
    另有涉及違反噪音管制法相關規定時，始應於環境保護機關
    檢測後另行裁罰，受處分人以本件舉發時無環保人員在場檢
    測云云置辯，顯係將交通法規與環保法規之立法目的、事實
    認定與裁罰依據混淆而有誤會。受處分人雖以前開情詞為辯
    ，尚難認為可採，本件事證明確，受處分人騎乘機車有上述
    違規行為洵堪認定。從而原處分機關依前揭道路交通管理處
    罰條例第43條第1 項第2 款、第63條第1 項第3 款、違反道
    路交通管理事件統一裁罰基準表之規定，裁處異議人罰鍰新
    臺幣六千元，並記違規點數三點，核無違誤，本件受處分人
    之異議為無理由，自應將其異議駁回。
據上論斷，應依道路交通案件處理辦法第19條，裁定如主文。
中    華    民    國    95    年    5     月    30    日
                        交通法庭    法  官  張江澤
以上正本證明與原本無異。
如不服本裁定應於送達後5日內向本院提出抗告狀。
                                    書記官  林怡秀
中    華    民    國    95    年    5     月    30    日


司法院資訊處製作；財團法人民間司法改革基金會備份。
